臺灣屏東地方法院交通事件裁定　　　　 100年度交聲字第43號
原處分機關　交通部公路總局高雄區監理所屏東監理站
法定代理人　高金木
異　議　人　伊忠貴
即受處分人
上列受處分人因違反道路交通管理處罰條例事件，對於交通部公
路總局高雄區監理所屏東監理站民國100 年1 月19日所為之處分
（原處分：屏監違字第裁82-V00000000號）聲明異議，本院裁定
如下：
    主  文
原處分撤銷。
伊忠貴汽車駕駛人，駕駛汽車經測試檢定酒精濃度超過規定標準
，處罰鍰新臺幣壹萬肆仟伍佰元，並應吊扣小型車普通駕駛執照
壹年及接受道路交通安全講習。
    理  由
一、原處分意旨略以：異議人伊忠貴於民國98年10月5 日晚上11
    時37分許，駕駛車牌號碼為2129-UN 號之自用小貨車，行經
    屏東縣屏東市○鎮里○○路與大興路口時，追撞訴外人陳世
    宏所駕駛車牌號碼為7502-WU 號之自小客車，嗣為警據報前
    往處理，對其測得呼氣酒精濃度為每公升0.46毫克，已逾規
    定不得駕駛車輛之濃度標準，予以當場舉發，經核無訛，爰
    依道路交通管理處罰條例第35條第1 項第1 款及第24條第1
    項第2 款規定，裁處異議人罰鍰新臺幣（下同）34,500元，
    及吊扣小型車普通駕駛執照1 年，並施以道路交通安全講習
    （吊扣駕駛執照及道安講習部分均已執行）。
二、異議意旨則以：伊已向檢察官所指定之公益團體支付20,000
    元，請予以相抵扣補差額等語。
三、按「汽車駕駛人有下列情形之一者，不得駕車：．．二、飲
    用酒類或其他類似物後其吐氣所含酒精濃度超過每公升○‧
    二五毫克或血液中酒精濃度超過百分之○‧○五以上。」、
    「汽車駕駛人，有下列情形之一者，應接受道路交通安全講
    習：．．二、有第三十五條第一項規定之情形。」、「汽車
    駕駛人，駕駛汽車經測試檢定有下列情形之一者，處新臺幣
    一萬五千元以上六萬元以下罰鍰，並當場移置保管該汽車及
    吊扣其駕駛執照一年；因而肇事致人受傷者，並吊扣駕駛執
    照二年．．：一、酒精濃度超過規定標準。」，此道路交通
    安全規則第114 條第2 款、道路交通管理處罰條例第24條第
    1 項第2 款、第35條第1 項第1 款分別定有明文。
四、又按94年2 月5 日公布，於95年2 月5 日施行之行政罰法第
    26 條 規定：「一行為同時觸犯刑事法律及違反行政法上義
    務規定者，依刑事法律處罰之。但其行為應處以其他種類行
    政罰或得沒入之物而未經法院宣告沒收者，亦得裁處之。前
    項行為如經不起訴處分或為無罪、免訴、不受理、不付審理
    之裁判確定者，得依違反行政法上義務規定裁處之。」即所
    謂一事不二罰原則，究其立法理由，一行為同時觸犯刑事法
    律及違反行政法上義務規定時，由於刑罰與行政罰同屬對不
    法行為之制裁，而刑罰之懲罰作用較強，故在處罰目的相同
    且處罰方式相同時，若依刑事法律處罰，即足資警惕時，實
    無一事二罰再處行政罰之必要；且刑事法律處罰，由法院依
    法定程序為之，較符合正當法律秩序，應予優先適用，但罰
    鍰以外之沒入或其他種類行政罰，因兼具維護公共秩序之作
    用，為達行政目的，行政機關仍得併予裁處。次按檢察官之
    緩起訴處分於緩起訴期間內，有下列情形之一者，檢察官得
    依職權或依告訴人之聲請撤銷原處分，繼續偵查或起訴：(1)
    於期間內故意更犯有期徒刑以上刑之罪，經檢察官提起公訴
    者。(2)緩起訴前，因故意犯他罪，而在緩起訴期間內受有期
    徒刑以上刑之宣告者。(3)違背第253 條之2 第1 項各款之應
    遵守或履行事項者，刑事訴訟法第253 條之3 第1 項定有明
    文。據此可徵經檢察官為「緩起訴」處分者，於「緩起訴」
    之猶豫期間內，最終是否會被檢察官提起公訴，猶懸而未定
    ，亦即「緩起訴」處分於猶豫期間內尚未具有實質之確定力
    ，檢察官仍得根據上開規定依職權或依告訴人之聲請，將被
    告「緩起訴」處分撤銷。而行政罰法第26條明定一事不二罰
    原則，且應受行政罰之行為如經不起訴處分或為無罪、免訴
    、不受理、不付審理之裁判「確定」者，始得依違反行政法
    上義務規定裁處之，並未包括「緩起訴」處分在內，雖「緩
    起訴」處分之最終使被告免於刑事訴追之效果與「不起訴」
    處分之效果相同，惟依行政罰法第26條第2 項之立法意旨，
    亦必須待緩起訴處分實質確定時，被告才最終地確定免於受
    刑事訴追，原處分機關始得為行政裁罰，亦即在緩起訴期間
    內即猶豫期間期滿前，該緩起訴處分仍有被撤銷之可能，此
    時原處分機關若依法為行政裁決，將使受處分人有同時遭受
    行政處罰及刑事訴追之危險，顯與行政罰法第26條規定之立
    法意旨相違背。且檢察官為緩起訴處分時，依刑事訴訟法第
    253 條之2 第1 項規定對被告所為之指示及課予負擔，此等
    命令名義上雖非刑罰，但仍是一種特殊之處遇措施，造成被
    告之財產減少或義務增加，具有實質刑事處罰之效果，與刑
    事制裁無異，性質上可謂刑事處分，而緩起訴制度雖以特別
    預防為優先考量，但在具體個案決定上，實亦達到一般預防
    的作用及報應理念，基於一行為不二罰原則，受處分人如已
    就其行為受到附條件為捐款命令之緩起訴處分，自不應因同
    一行為再受到國家課以行政罰鍰之處罰。
五、再按94年12月18日增訂公布，並於95年7 月1 日施行之道路
    交通管理處罰條例第35條第8 項規定：「前項汽車駕駛人，
    經裁判確定處以罰金低於本條例第92條第3 項所訂最低罰鍰
    基準規定者，應依本條例裁決繳納不足最低罰鍰之部分。」
    。又違反道路交通管理處罰條例之酒後駕車行為人，如其因
    同一行為所受之罰金刑事處罰低於主管機關依該條例第92條
    第3 項所定之最低罰鍰基準規定（指違反道路交通管理事件
    統一裁罰基準表）時，主管機關仍得裁處該行為人不足部分
    之罰鍰。再者，如一方面認為行為人依檢察官緩起訴處分命
    令而為金錢給付，與受刑事處罰無異，依行政罰法第26條之
    規定，監理機關不得再行裁罰；一方面卻又認為該等金錢給
    付不屬於道路交通管理處罰條例第35條第8 項所定罰金，無
    需依該項規定補繳不足最低罰鍰部分之差額，理由顯有矛盾
    ，且若緩起訴捐款金額低於最低罰鍰金額，亦有失公平。故
    檢察官為緩起訴處分並命向公益團體捐款者，其捐款解釋上
    亦屬上開道路交通管理處罰條例第35條第8 項所規定之罰金
    ，監理機關雖不得再為行政裁罰，惟若行為人所支付之緩起
    訴處分金，未達依道路交通管理處罰條例第92條第3 項授權
    所訂「違反道路交通管理事件統一裁罰基準表」之最低罰鍰
    基準規定者，依該條例第35條第8 項之規定，即須補繳不足
    最低罰鍰之部分，始為適法（臺灣高等法院暨所屬法院97年
    度法律座談會提案第39號、臺灣高等法院暨所屬法院98年度
    法律座談會提案第20號、第23號研討結果可供參酌）
六、經查，異議人於上揭時、地因有汽車駕駛人酒精濃度超過規
    定標準，為警依法掣單舉發違規，而異議人同一酒後駕車之
    行為，因同時觸犯刑法第185 條之3 之公共危險罪，亦遭移
    送臺灣屏東地方法院檢察署檢察官偵辦，經該署檢察官以98
    年度偵字第7919號為緩起訴處分，緩起訴期間為1 年，並應
    向檢察官指定之公益團體支付20,000元確定，異議人並於99
    年1 月20日已繳納上開公益金完畢，且該緩起訴期間已為屆
    滿而未經撤銷等情，有臺灣高等法院被告前案紀錄表及臺灣
    屏東地方法院檢察署檢察官98年度偵字第7919號緩起訴處分
    書在卷可考。又異議人就上開酒後駕車之行為，亦不爭執，
    是異議人酒後超過規定標準駕駛動力交通工具而為警查獲之
    事實，堪以認定。是則，揆諸上開行政罰法第26條、道路交
    通管理處罰條例第35條第8 項規定與前揭說明，原處分機關
    對異議人上開酒後駕車之違規行為予以裁罰時，就其行為應
    處以其他種類行政罰部分（即吊扣駕駛執照及施以道路交通
    安全講習），固仍得予以裁處，惟就裁處罰鍰部分，即應扣
    除異議人依檢察官緩起訴處分支付之20,000元，而就差額部
    分即14,500元予以裁罰，是原處分機關就裁處異議人罰鍰
    34,500元部分，既有瑕疵，自應由本院予以撤銷。另原處分
    關於吊扣異議人小型車普通駕駛執照1 年及應參加道安講習
    部分（均已執行），此部分與其交通違規行為是否存在無從
    分離，自應由本院將原處分全部撤銷，均另為裁定如主文第
    2 項所示，以資適法。
七、至原處分機關固據交通部95年7 月17日交路字第0950006986
    號函釋認為汽車駕駛人酒後駕車之行為，於受緩起訴處分後
    ，仍得再予行政裁罰，有違反道路交通管理事件不服裁決聲
    明異議案件移送書在卷可考。惟按法官依據法律獨立審判，
    為憲法第80條所明定，且依司法院大法官會議釋字第137 號
    、216 號解釋意旨，各機關依其職掌就有關法規為釋示之行
    政命令，法官於審判案件時，固可予以引用，但仍得依據法
    律，表示適當之不同見解，並不受其拘束，併予指明。
八、爰依道路交通管理處罰條例第87條第2 項、道路交通事件處
    理辦法第19條前段，裁定如主文。
中    華    民    國   100    年    2     月    14    日
                  交通法庭      法  官  簡光昌
以上正本證明與原本無異。
如不服本裁定應於收受送達後5 日內向本院提出抗告書狀敘述抗
告之理由抗告於台灣高等法院高雄分院。
中    華    民    國   100    年    2     月    14    日
                                書記官  林祥玉